臺灣高等法院刑事判決
110年度上訴字第2317號
上  訴  人  臺灣新北地方檢察署檢察官
被      告  陳永忠




選任辯護人  劉興懋律師(法律扶助律師)          
上列上訴人因被告違反毒品危害防制條例等案件，不服臺灣新北
地方法院107年度訴字第138號，中華民國110年4月30日第一審判
決（起訴案號：臺灣新北地方檢察署106年度偵字第15840號、第
21891號），提起上訴，本院判決如下：
    主  文
上訴駁回。
    理  由
一、本件審理範圍：檢察官僅就原審判決被告陳永忠無罪部分提
    起上訴，被告並未提起上訴，是本院審理範圍限於原審判決
    被告無罪部分，合先陳明。
二、公訴意旨略以：被告與真實姓名、年籍均不詳之某成年男子
    ，共同基於販賣第二級毒品以營利之犯意聯絡，由被告以其
    持用之行動電話門號0000000000號與呂啟民持用之行動電話
    門號0000000000號聯絡毒品交易，雙方約定以新臺幣1,500
    元之代價交易第二級毒品甲基安非他命1公克，嗣於民國105
    年6月18日11時5分許，在被告當時位於新北市○○區○○路00號
    8樓住處內，由該成年男子依被告指示，向呂啟民收取毒品
    價金並將第二級毒品甲基安非他命1公克交予呂啟民。因認
    被告涉犯修正前毒品危害防制條例第4條第2項之販賣第二級
    毒品罪嫌等語。
三、按犯罪事實應依證據認定之，無證據不得認定犯罪事實。不
    能證明被告犯罪者，應諭知無罪之判決，刑事訴訟法第154
    條第2項、第301條第1項分別定有明文。
四、公訴意旨認被告涉犯上開罪嫌，無非係以被告於警詢及偵查
    中之供述、證人呂啟民於警詢及偵查中之證述及編號E-1通
    訊監察譯文等為其主要論據。訊據被告固坦承於105年6月18
    日11時5分許有以持用之行動電話門號0000000000號與證人
    呂啟民持用之行動電話門號0000000000號聯絡之事實，惟堅
    決否認有何販賣第二級毒品之犯行，辯稱：當時是證人呂啟
    民送鑰匙到住家，因證人呂啟民與伊有房租糾紛，挾怨報復
    誣指伊有販賣第二級毒品等語；其選任辯護人為被告辯稱：
    證人呂啟民與被告因租金糾紛，雙方交惡，關於對被告不利
    之指述，亦前後不一，顯有瑕疵，卷內之通訊監察譯文也無
    從補強，難認被告有販賣第二級毒品等語。經查：
　㈠被告於105年6月18日11時5分許，以其持用之行動電話門號00
    00000000號與證人呂啟民持用之行動電話門號0000000000號
    聯絡一節，業據被告供承不諱，且經證人呂啟民於偵查及原
    審審理時證述明確（見臺灣士林地方檢察署106年度偵字第2
    101號偵查卷第122至124頁、臺灣士林地方檢察署106年度偵
    字第4172號偵查卷第315頁、臺灣新北地方檢察署106年度偵
    字第15840號偵查卷第84頁及原審卷㈡第413頁），並有編號E
    -1通訊監察譯文1份在卷可參（見臺灣士林地方檢察署106年
    度偵字第4172號偵查卷第33頁），此部分事實，首堪認定。
　㈡證人呂啟民雖於警詢、偵查及原審審理中均證稱：編號E-1通
    訊監察譯文內容是伊要向被告購買第二級毒品甲基安非他命
    ，當時先跟被告聯絡，被告叫伊到位於新北市○○區○○路的住
    處，伊到達該處後，打電話跟被告說到了，接著伊到被告家
    交易毒品等語（見臺灣士林地方檢察署106年度偵字第2101
    號偵查卷第122至124頁、臺灣士林地方檢察署106年度偵字
    第4172號偵查卷第314、315頁、臺灣新北地方檢察署106年
    度偵字第15840號偵查卷第84頁及背面、原審卷㈡第412至416
    頁）。惟：
　⒈其於警詢中證稱：伊曾向被告購買第二級毒品甲基安非他命2
    至3次，每次購買1包，重量1公克，價格為1,500元，編號E-
    1通訊監察譯文那次，伊到被告三重住處後，被告跟伊說被
    告大哥在家，接著被告就帶伊上去拿毒品等語（見臺灣士林
    地方檢察署106年度偵字第2101號偵查卷第122至123頁）。
　⒉於106年1月16日偵查中證稱：伊曾向被告購買第二級毒品甲
    基安非他命2次，編號E-1通訊監察譯文那次，伊上樓去，等
    了30分鐘，是被告請人幫被告處理，被告當時不在屋內，這
    次沒看到被告，是一個叫大哥的把毒品給伊。第二次購買毒
    品是3個月後，地點一樣，這次有見到被告等語（見臺灣士
    林地方檢察署106年度偵字第4172號偵查卷第316頁）；於10
    6年10月30日偵查中證稱：伊到場後跟被告乾哥哥買毒品，
    這一次買毒品的錢是拿給被告乾哥哥，這一次買2,000元，
    時間有點久了，伊不確定價錢等語（見臺灣新北地方檢察署
    106年度偵字第15840號偵查卷第84頁背面）。
　⒊於原審審理時證稱：伊曾向被告購買第二級毒品甲基安非他
    命1次，當時被告不在，是被告朋友拿給伊的等語（見原審
    卷㈡第412、416頁）。
　⒋依證人呂啟民前揭證述可知，證人呂啟民就其曾向被告購買
    第二級毒品甲基安非他命之次數、本案購買毒品時是否有與
    被告碰面，並由被告帶其上樓、金額等證述之內容，前後顯
    然有所出入。則證人呂啟民證稱編號E-1通訊監察譯文的內
    容是其要向被告購買第二級毒品甲基安非他命等情，是否屬
    實，已非無疑。
　㈢編號E-1通訊監察譯文無法作為補強證據
　⒈按以毒販間通話之通訊監察錄音譯文作為購毒者所指證販毒
    者犯罪事實之補強證據，仍必須渠等之對話內容，依社會通
    念已足以辨別明白其所交易毒品之種類，否則對於語意隱晦
    不明之對話，即令指證者證述其對話內容之含意即係交易某
    種類之毒品，除非被指為販毒之被告為全部或部分坦認，或
    依案內相關證據可供為證明其具犯罪之同一性（如其先前販
    賣該種類毒品案件之暗語，與本案通訊監察錄音譯文內容相
    同，兩案手法具有相當相似性或同一性），或司法警察依據
    通訊監察之結果即時啟動調查因而破獲客觀上有可認為販賣
    該類毒品之跡證者外，因仍屬指證者一己所為單方陳述，尚
    不足作為其所述交易該類毒品犯罪事實之補強證據（最高法
    院109年度台上字第803號判決意旨參照）。
　⒉查被告與證人呂啟民於105年6月18日之通訊監察譯文（即編
    號E-1通訊監察譯文），均無出現任何足以明白辨別呂啟民
    向被告交易毒品名稱、數量及價金之話語（該通訊監察譯文
    ，見臺灣士林地方檢察署106年度偵字第4172號偵查卷第33
    頁），通話內容可知被告與證人呂啟民均僅確認對方在否或
    是否到達約定地點，並未有被告提及毒品交易之慣常暗語，
    依社會通念尚不足以辨別明白渠等所交易毒品之種類，且卷
    內亦無相關證據足資佐證上開對話中有何被告與證人呂啟民
    事前有約定或默契，用以替代毒品交易之重要訊息，縱被告
    與證人呂啟民確有見面之情，亦無從據此推論被告與證人呂
    啟民見面之目的為何。從而，上開通訊監察譯文不足以作為
    證人呂啟民此部分不利被告證述內容之補強證據。　
五、綜上所述，本件查無其他補強證據足以擔保證人呂啟民上開
    證述之真實性，自不得單憑證人呂啟民上開證述為不利於被
    告之認定。從而，公訴人所舉之證據，尚難證明被告有公訴
    意旨所示販賣第二級毒品之犯行已達於通常一般之人均不致
    有所懷疑而得確信為真實之程度，揆諸前揭說明，應認此部
    分尚屬不能證明被告犯罪，自應為被告此部分無罪之諭知。
六、維持原判決之理由
    原審就上開部分同此認定，以檢察官所提事證不足以證明被
    告犯罪，諭知被告無罪，經核並無違誤。檢察官提起上訴，
    僅就原審依審判職權為證據取捨及心證形成之事項再事爭執
    ，並未提出其他積極證據可供調查審認。從而，檢察官上訴
    ，為無理由，應予駁回。　　　　
據上論斷，應依刑事訴訟法第368條，判決如主文。
本案經檢察官陳欣湉提起公訴，檢察官秦嘉瑋提起上訴，檢察官
曾文鐘到庭執行職務。
中　　華　　民　　國　　110 　年　　12　　月　　29　　日
                  刑事第十一庭  審判長法　官  張江澤
                                      法　官  梁志偉
                                      法　官  章曉文
以上正本證明與原本無異。
被告不得上訴。
檢察官如不服本判決，應於收受送達後20日內向本院提出上訴書
狀，惟須受刑事妥速審判法第9條限制。其未敘述上訴之理由者
，並得於提起上訴後20日內向本院補提理由書(均須按他造當事
人之人數附繕本)「切勿逕送上級法院」。
刑事妥速審判法第9條：
除前條情形外，第二審法院維持第一審所為無罪判決，提起上訴
之理由，以下列事項為限：
一、判決所適用之法令牴觸憲法。
二、判決違背司法院解釋。
三、判決違背判例。
刑事訴訟法第 377 條至第 379 條、第 393 條第 1 款之規定，
於前項案件之審理，不適用之。
                                      書記官  賴又瑄
中　　華　　民　　國　　110 　年　　12　　月　　29　　日